【裁判字號】    92,重訴,336
【裁判日期】    921030
【裁判案由】    返還借款
【裁判全文】
臺灣臺南地方法院民事判決  九十二年度重訴字第三三六號
    原      告  台南區中小企業銀行股份有限公司永大分公司
    法定代理人  丁○○
    訴訟代理人  甲○○
                蔡宜璋
    被      告  丙○○
    訴訟代理人  乙○○
                            送.
右當事人間請求返還借款事件，本院（言詞辯論終結日期：民國九十二年十月十六日
）判決如左：
  主      文
原告之訴駁回。
訴訟費用由原告負擔。
    事    實
甲、原告方面：
一、聲明：求為判決：被告應給付新台幣（下同）七百零一萬四千七百六十四元，及
    自民國（下同）九十二年九月十七日起至清償日止，按年息百分之三點九三計算
    之利息；暨自九十二年十月十八日起至清償日止，其逾期在六個月以內者，加付
    上開利率之百分之十，超過六個月者，加付上開利率之百分之二十計算之違約金
    。
二、陳述：
    (一)本件係遵照九十二年度聲字第九七一號民事裁定依法起訴。
    (二)緣訴外人乙○○邀同被告丙○○為連帶保證人，於八十七年十月十七日向原告
      借得九百萬元，期限自八十七年十月十七日起至一○二年十月十七日止，利息
      按原告基本放款利率減年息百分之一點五七按月計付，並同意按原告「放款利
      率加減碼標準」隨同調整。未按期攤還時，應即喪失期限利益，視為全部到期
      ，除應償還全部本金及約定利息外，另自逾期日起六個月以內者，加付上開利
      率之百分之十，超過六個月部份加付上開利率之百分之二十計算之違約金。
    (三)詎料訴外人乙○○自九十一年二月十七日起即未依約履行，而被告丙○○為其
      連帶保證人，自應負連帶清償之責任，依約定被告已喪失期限利益，應償還全
      部欠款、利息及違約金，並經原告向聲請法院對渠等核發支付命令，其中乙○
      ○部分業已確定在案。
    (四)乙○○於喪失期限利益後僅部份償還本息至九十二年八月十六日止，其餘本金
      及自九十二年八月十七日起之利息尚未全數清償，而被告丙○○為其連帶保證
      人，自應負連帶清償之責任。依約定被告已喪失期限利益，應償還全部欠款、
      利息及違約金，本件約定利率已調整為年息百分之三點九三，核其尚欠如聲明
      所示之金額，迭經催討，均未清償。
    (五)對於被告抗辯之陳述：
      (1)否認被告所陳關於兩造就系爭借款已成立一新的分期清償債務契約，原告僅
        同意將系爭借款利率調降，其餘借款條件不變。
      (2)訴外人即主債務人乙○○向原告借款九百萬元，並由被告擔任連帶保證人，
        嗣乙○○僅繳納系爭借款至九十一年二月十六日止，即未再按期繳納本息，
        依兩造所簽訂之授信約定書第五條第一款之規定，其分期給付借款債務已視
        為全部到期，被告已喪失期限利益，原告經聲請法院對乙○○與被告丙○○
        核發支付命令，其中乙○○部份已確定在案，被告部分則因送達不能而失效
        。至被告向鈞院聲請命原告限期起訴，原告依法辦理，並依裁定所定期限提
        起本件訴訟，主張被告應清償全部債務，要無不合。
      (3)至被告辯稱：「．．．然既經主債務人與原告重新協議，約定主債務人於協
        議後，需按時繳交本息，自應認雙方成立一新的分期清償債務之契約，．．
        ．」云云，然原告認系爭借款僅為利率之調降，其他借款條件不變，要不能
        視為新的分期清償債務之契約，僅生契約增、補問題，何況按期繳納乃屬借
        款人之責任，縱本件已全部視為到期，原告當可要求債務人一次清償，今原
        告許其仍照原條件按期繳納，乃債權人體恤債務人之還款能力而為之便宜之
        計。
      (4)另按債務人遲延後，債權人一面得請求其履行債務，一面仍有權收取遲延利
        息，換言之，收取遲延利息者，不能謂其必未請求履行債務，而准許債務人
        之延期履行；又民法第七百五十五條之規定，以債務人延期清償，係出自債
        權人之允許，並未得保證人之同意者，始有適用，若債務人任意不履行債務
        ，致有延期，保證人又不能確實證明，延期係出自債權人之允許時，自無許
        其免除保證責任之理（最高法院五十年台上字第一八二號判例及四十九年度
        台上字第一一七五號判決意旨參照）。查本件主債務人乙○○自九十一年二
        月十七日起未繳納本息，經原告持續催繳，並曾於同年五月間聲請核發支付
        命令，乙○○始再繼續繳納本息及違約金至今，則本件原告於主債務人及被
        告遲延給付系爭借款本息後，係一面請求主債務人及被告履行債務，一面收
        取積欠之系爭借款本息，已難僅憑原告收取主債務人所繳納之積欠系爭借款
        本息，即遽認其有准予主債務人延期履行之同意。且按保證分期清償債務，
        乃一種概括保證性質，縱債權人有允許展期一次之行為，究仍在原定最後一
        期之履行期間以內，保證人自難藉此免負保證之責（最高法院四十九年度台
        上字第一○號判決意旨參照）。本件借款既前已因主債務人及被告遲延繳納
        本息，經原告通知並聲請支付命令後，當即喪失期限利益，且被告係就主債
        務人之分期清償債務（自八十七年十月十七日起至一○二年十月十七日止）
        為保證，是縱認原告收取主債務人繳納積欠之本息，有同意其繼續按期繳納
        本息之意，惟因其同意主債務人分期履行之期限與原約定期限並無二致，揆
        諸前揭說明意旨，連帶保證人之被告亦難執此抗辯免負保證之責，是被告抗
        辯應同受分期攤還之期限利益，且於主債務人無欠繳本息之情況下，原告不
        得要求被告負清償之責，殊難憑採。
    (六)綜上而言，原告為金融機構具有社會公益性，協助一般民眾、公司行號貸款取
      得所需資金，而相對之貸款民眾、公司行號自有按期繳納還款之義務，若債務
      人於滯欠後無能力一次清償，債權人迫於事實不得不接受按原條件清償，竟讓
      債務人任意解讀為許其延期清償，或另定新約，當屬履行債務違背民法第一四
      八條誠實信用原則，斷無可取。今原告接受主債務人之償還，僅係由主債務人
      繼續對原債務為清償，絕非原告同意主債務人對債務之延期清償。為此，原告
      於被告於九十一年二月十七日起滯欠後，雖未為立即起訴請求被告負全部清償
      責任，亦難否定原告不得被動收受主債務人清償其債務，本案被告指主債務人
      陸續按期繳納本金、違約金，核係自行償還性質，揆諸前開諸多判例意旨及原
      告論述，難認原告即有拋棄期限利益，同意主債務人延期清償，而免除連帶保
      證人保證責任之意思表示。
三、證據：提出本院九十二年度聲字第九七一號裁定一份、九十一年度促字第三四六
    ○五號支付命令暨確定證明書各一份、借據及授信約定書一份、放款撥款傳票、
    轉帳收入傳票各一份、分期償還放款帳一份、繳息明細表一份、利率變動表二張
    、原告牌告利率表四份、指數房貸利率說明一紙、原告指數型房貸利率變動表三
    份、承諾書、授信增補契約書各一份（以上均為影本，並經核對原本無訛）、被
    告戶籍謄本一份等為證。
乙、被告方面：
一、聲明：求為判決：駁回原告之訴。
二、陳述：
    (一)被告固為系爭借款之連帶保證人，主債務人即訴外人乙○○積欠原告之借款於
      九十一年二月間，暫停繳交本息之原因為：乙○○以原告並未隨金融市場之利
      率行情降而調降系爭借款之利息，致負擔之利息金額遠高於他人（此觀原告亦
      自承原借款利息之年利率高達近百分之十可知），主債務人乙○○屢次要求原
      告降息，原告均予敷衍，乙○○始憤而拒繳本息。原告在乙○○拒絕繳納本息
      後，即聲請法院核發支付命令，並經確定在案。嗣經乙○○與原告協商結果，
      原告乃以乙○○日後需按時繳交本息並補足欠繳為條件，同意將年息降至百分
      之三點九三，乙○○欣然同意，並依約定履行，至今每月均如數繳付本息，從
      無拖欠。
    (二)乙○○於九十一年二月間，固有拒絕繳交本息情事，因而喪失分期清償之期限
      利益，然既與原告重新協議，約定協議成立後，需按時繳交本息，自應認雙方
      成立一新的分期清償債務契約，乙○○既然於協議後，按時繳交本息，即無如
      原告所稱自九十二年八月十七日起未依約繳納本息之事實，原告此時即不得向
      債務人要求一次償還本金，應屬當然之理，即使是原告對主債務人業已取得執
      行名義，亦不例外。被告為本件借款之連帶保證人，所負之債務為從屬債務，
      原告既不得對主債務人請求清償，豈有反可向負擔從債務之連帶保證人請求清
      償之理。
    (三)保證人之負擔，較主債務人為重者，應減縮至主債務之程度，民法七百四十一
      條有明文。如前所述，本件原告既與主債務人乙○○另行約定分期清償本息，
      如認此時被告不受此一新約定之影響，惟被告所負之責任反而重於主債務人，
      顯與前述之規定不合，應予減縮。從而，被告應同受分期攤還之期限利益，且
      於主債務人無欠繳本息之情形下，原告不得要求被告負清償之責。
    (四)按行使權利，應依誠實及信用之方法，民法第一百四十八條第二項定有明文。
      本件如被告之主張不為鈞院所採，然以原告於主債務人喪失期限利益之後，同
      意主債務人降息並准分期攤還本金，對連帶保證人之被告則請求一次償還本金
      ，應支付違約金，依照民法第七百四十九條之規定，被告如向原告清償，被告
      將可承受原告對主債務人之債權，惟此時所承受者為一分期清償之債權，被告
      並不得向主債務人一次要求償還，則原告顯然將主債務人分期攤還債務之期限
      利益（對原告而言為一不利益）轉嫁予被告，原告所為難謂符合誠信原則，亦
      不符合民法第七百四十九條之立法意旨。
    (五)本件原告與主債務人間，成立一新的分期清償債務契約：
      (1)主債務人與原告間八十七年十月十七日所訂定之借款契約，其中分期清償債
        務之約定，係以主債務人必須每月按時清償本息，主債務人如有未按期履行
        ，即喪失分期清償之期限利益為要件，而該項約定業因主債務人於九十一年
        二月十六日起停止繳息，符合契約之約定，主債務人因而喪失期限利益，已
        無分期清償之權利。原告對主債務人行使債權請求權後，復與主債務人協議
        降息，約定其餘借款條件均與原契約同，許主債務人依原訂契約所約定之清
        償方式清償。此時應認原告與主債務人間就已到期之借款成立一新的、條件
        與原訂之契約相同的分期清償契約。
      (2)原告於所提出之答辯狀中，對「主債務人已喪失期限利益」、「原告已對主
        債務人聲請法院核發支付命令，並已確定在案」、「原告與主債務人協議降
        息，原告並准主債務人仍依原條件分期繳納」等事實，業已自認為真正，足
        見被告前述之主張與事實相符。
      (3)按原告與主債務人間，借款契約中主債務人得分期清償債務之約定，依約定
        主債務人一有「未按期履行」之情事發生時，並經原告依法主張權利後，主
        債務人此期限利益即因而喪失，而此項業已喪失之利益，乃處於確定且不得
        回復之狀態。至於，主債務人於喪失分期清償之期限利益後，原告復與之協
        議，同意主債務人依原條件分期清償，此項協議並非使原來分期清償之約定
        「死灰復燃」，而係雙方就「業已到期之債務」，重新訂定一分期清償契約
        ，僅其清償方式與原契約之約定相同而已。
      (4)況且，如認原告與主債務人間之協議，可使主債務人原分期清償契約之期限
        利益「死而復活」，則此時主債務人既回復原有之分期清償期限之利益，被
        告依連帶保證契約，於主債務人如約履行時，原告不得再向連帶保證人請求
        。
    (六)原告就主債務人喪失分期清償之期限利益後，復允許主債務人「照原條件按期
      繳納」之事實，業已自認屬實，因主債務人於喪失分期清償之期限利益時，全
      部債務之清償期即同時屆至，而原告此時再許其按原清償方式分期清償，自係
      就業已到期之債務，同意主債務人延期清償無疑，而原告同意主債務人延期清
      償，並未經被告之同意，則被告依民法第七百五十五條之規定，自可免除保證
      之責。茲原告復主張未同意主債務人展期清償，顯有矛盾。從而，被告縱然不
      能免除連帶保證人之責任，原告既然同意主債務人得按原約定之分期清償方式
      清償，依民法第七百四十一條、七百四十二條第一項之規定，原告此時自不得
      要求被告一次清償全部債務。
    (七)本件借款債務於到期後（即喪失期限利益後），原告確有同意主債務人分期償
      還，原告並非單純的收取主債務人每月繳交之本息，已如前述，原告並於辯論
      意旨狀中自認屬實。原告如係單純之於債務到期後收受主債務人償債之行為，
      原告豈有於書狀中主張：「原告僅『同意』將系爭借款之利息調降，其餘借款
      條件不變」、「本件以全部視為到期，原告當可要求債務人一次清償，今原告
      『許』其餘仍照原條件按期繳款，乃債權人體恤債務人之還款能力」之言。足
      見原告確有准許主債務人延期，清償及成立一新的分期清償債務契約之事實。
三、證據：提出乙○○台南區中小企業銀行永大分行存摺影本一份為證。
丙、本院依職權調閱本院九十一年度促字第三四六○五號、九十一年度裁全字第三七
    一六號及九十二年度聲字第九七一號案卷。
    理    由
一、按訴狀送達後，原告不得將原訴變更或追加他訴，但擴張或減縮應受判決事項之
    聲明者，不在此限，民事訴訟法第二百五十五條第一項第三款定有明文。本件原
    告起訴請求被告給付七百零六萬一千九百四十六元，及自九十二年八月十七日起
    至清償日止，按週年利率百分之三點九三計算之利息，暨自九十二年九月十八日
    起至清償日止，逾期在六個月以內者，加付上開利率百分之十，逾期超過六個月
    者，加付上開利率百分之二十計算之違約金。嗣於訴訟進行中減縮為請求被告給
    付七百零一萬四千七百六十四元，及自九十二年九月十七日起至清償日止，按週
    年利率百分之三．九三計算之利息，暨自九十二年十月十八日起至清償日止，逾
    期在六個月以內者，按上開利率百分之十，逾期超過六個月者，按上開利率百分
    之二十計算之違約金，核與上開民事訴訟法之規定無違，應予准許，合先說明。
二、本件原告起訴主張：訴外人乙○○邀同被告丙○○為連帶保證人，於八十七年十
    月十七日向原告借得九百萬元，期限自八十七年十月十七日起至一○二年十月十
    七日止，利息按原告基本放款利率減年息百分之一點五七按月計付，並同意按原
    告「放款利率加減碼標準」機動調整。未按期攤還時，應即喪失期限利益，視為
    全部到期，除應償還全部本金及約定利息外，另自逾期日起六個月以內者，加付
    上開利率百分之十，超過六個月部份加付上開利率之百分之二十計算之違約金。
    詎料乙○○自九十一年二月十七日起即未依約履行，依約定已喪失期限利益，被
    告丙○○為其連帶保證人，自應負連帶清償責任，償還全部欠款本金、利息及違
    約金，原告曾聲請本院對乙○○、丙○○核發支付命令，其中乙○○部分已確定
    在案。
三、被告則以：主債務人乙○○於九十一年二月間係因多次要求原告依金融市場利率
    行情調降系爭借款利息，均遭拒絕，始憤而拒繳本息。乙○○固因拒繳本息而喪
    失分期清償之期限利益，惟九十一年六月間原告與乙○○協商結果，已同意調降
    利息，惟以乙○○日後需按時繳交本息並補足欠款為條件，原告嗣又同意將年息
    調降為年息百分之三點九三。應認原告與主債務人間就已到期之借款另成立一新
    的、條件與原訂之契約相同的分期清償契約，顯然就已到期之債務，已同意主債
    務人乙○○延期清償，而此項延期清償之約定，既未經連帶保證人即被告之同意
    ，被告依民法第七百五十五條之規定，自可免除保證之責。縱認被告仍不能免除
    連帶保證責任，原告既然同意主債務人乙○○得按原約定之分期清償方式清償，
    乙○○自九十一年六月間與原告另立降息暨分期清償契約之時起，迄今仍依約定
    利率按月繳納本息，並無拖欠，依民法第七百四十一條、七百四十二條第一項之
    規定，原告自不得要求被告一次清償全部債務等語置辯。
四、原告主張訴外人乙○○邀同被告丙○○為連帶保證人，於八十七年十月十七日向
    原告借得九百萬元，期限自八十七年十月十七日起至一○二年十月十七日止，利
    息按原告基本放款利率減年息百分之一點五七按月計付，並同意按原告「放款利
    率加減碼標準」機動調整。未按期攤還時，應即喪失期限利益，視為全部到期，
    除應償還全部本金及約定利息外，另自逾期日起六個月以內者，加付上開利率百
    分之十，超過六個月部份加付上開利率百分之二十計算之違約金。乙○○自九十
    一年二月十七日起即未依約清償本息，依約已喪失期限利益，應一次清償全部本
    息，被告為其連帶保證人，應負連帶清償責任。原告曾聲請本院對乙○○及被告
    核發支付命令，其中乙○○部分已確定等情，業據提出借據及授信約定書各一份
    、放款撥款傳票、轉帳收入傳票各一份、分期償還放款帳一份、繳息明細表一份
    、利率變動表二張、原告牌告利率表四份、本院九十一年度促字第三四六○五號
    支付命令暨確定證明書各一份等為證，且為被告所不爭執，堪信原告此部分主張
    為真實。
五、經查，原告與乙○○於九十一年六月十三日曾協商，自九十一年六月十七日起，
    調降利息為：第一年以年利率百分之五固定計算，第二年以年利率百分之五．五
    機動計算，第三年以年利率百分之七機動計算，乙○○於九十一年六月十一日已
    繳足所積欠之九十一年三、四、五月借款本金十一萬一千四百一十三元、利息十
    三萬一千五百五十一元暨違約金二筆計二千九百二十三元，亦繳清支付命令及假
    扣押之裁判費，並自九十一年六月十七日起按月依上開約定利率繳納本息。九十
    二年三月四日原告復與主債務人乙○○、連帶保證人即被告另立授信增補契約書
    ，約定自九十二年二月十七日起，借款利率改按原告公告指數房貸利率（參考市
    場一年期定期儲蓄固定利率訂之）加計年息百分之二．三五計付，嗣後原告公告
    指數房貨利率變動時，願機動比照辦理。迄至本件言詞辯論終結，乙○○均按月
    依上開另行約定之利率繳納本息，並無拖欠等事實，有原告提出乙○○所立經原
    告經辦及主管人員蓋印簽署之承諾書、原告與乙○○、被告所立授信增補契約書
    、指數房貸利率說明、原告指數型房貸利率變動表、被告分期償還放款帳及被告
    提出之存摺等附卷可佐，且為兩造所不爭執，合先說明。
六、至原告主張被告與乙○○嗣後雖與原告另為約定調降利率，僅屬就系爭借款利率
    之調降，其他借款條件不變，不能視為新的分期清償債務契約，乙○○自九十一
    年二月十七日後既違約未按月繳納本息，已喪失期限利益，應一次清償全部借款
    本金、利息暨違約金，被告為其連帶保證人，應負連帶清償責任，原告嗣後仍許
    乙○○依原借款條件按期繳款，乃原告體恤其還款能力而為便宜之計，尚非原告
    拋棄期限利益等情，則為被告否認，並以前揭情詞置辯。則本件兩造之爭執在於
    ：(一)原告與乙○○於九十一年六月十三日所為之協議，是否可解為原告就已全部
    到期之借款本息，是否另與乙○○成立一新的消費借貸契約，或同意乙○○得依
    約定之新利率分期清償？(二)如認原告就已到期之借款本息，同意乙○○得按約定
    利率分期清償，其效力是否及於連帶保證人之被告？
七、按當事人之一方對他方負金錢或其他代替物之給付義務而約定以之作為消費借貸
    之標的者，亦成立消費借貸。次按解釋意思表示應探求當事人之真意，不得拘泥
    於所用之辭句，民法第四百七十四條第二項、第九十八條分別定有明文。又意思
    表示解釋之客體，為依表示行為所表示於外部之意思，而非其內心之意思。當事
    人為意思表示時，格於表達力之不足及差異，恆須加以闡釋，至其內心之意思，
    既未形之於外，尚無從加以揣摩。故在解釋有對話人之意思表示時，應以在對話
    人得了解之情事為範圍，表意人所為表示行為之言語、文字或舉動，如無特別情
    事，應以交易上應有之意義而為解釋，如以與交易慣行不同之意思為解釋時，限
    於對話人知其情事或可得而知，否則仍不能逸出交易慣行的意義。解釋意思表示
    端在探求表意人為意思表示之目的性及法律行為之和諧性，解釋契約尤須斟酌交
    易上之習慣及經濟目的，依誠信原則而為之。關於法律行為之解釋方法，應以當
    事人所欲達到之目的、習慣、任意法規及誠信原則為標準，合理解釋之，其中應
    將目的列為最先，習慣次之，任意法規又次之，誠信原則始終介於其間以修正或
    補足之，最高法院八十八年台上字第一六七一號判決意旨可資參照。經查：
    (一)被告辯稱：乙○○於九十一年二月間是因多次要求原告依金融市場利率行情調
      降利息，均遭拒絕，始憤而未再繳付本息等語，雖為原告保留未予陳述，惟參
      酌原告與乙○○於九十一年六月十三日就調降利率達成協議，乙○○於九十一
      年六月十一日已繳清所積欠之九十一年三、四、五月之借款本息及違約金，已
      見前述，足見被告所辯乙○○係為利率與原告爭執，始拒絕支付系爭借款本息
      ，尚非無據。
    (二)乙○○既因自九十一年二月十七日後未按月支付借款本息暨違約金，依原借貸
      契約已喪失期限利益，應一次給付全部借款本息暨違約金，為兩造所不爭執。
      參照乙○○於九十一年六月十七日所立承諾書（業經原告經辦及主管人員簽署
      ），記載：「立書人於民國九十一年六月十三日與貴行（即原告）成立新台幣
      玖佰萬元之消費借貸契約，借貸條件詳如借據及授信約定書所載，承蒙貴行同
      意變更部分條件如下，立書人願遵守之：．．．」，由其文義觀之，顯然係就
      乙○○前於八十七年十月十七日之借貸契約對原告所負九百萬元之借款給付義
      務，另立一消費借貸契約，只不過除利率部分自九十一年六月十七日起，按承
      諾書之記載另為約定外，其餘借貸條件均詳如原借據及授信約定書所載，而依
      前所立借據及授信約定書，乙○○就清償借款義務，既約定於每月十七日按月
      繳付，則該按月分期繳付借款本息之借貸條件，自應屬九十一年六月十三日另
      立之消費借貸契約之一部分，乙○○自九十一年六月十三日後均依新約定之利
      率按月繳付本息，並無違約事實，自不負一次清償全部借款本息之義務，是被
      告辯稱乙○○與原告已重新協議新的分期清償債務契約，原告不得向乙○○要
      求一次清償全部借款本息等語，堪可採信。
    (三)縱認依承諾書，原告與乙○○於九十一年六月十三日並非成立一新的消費借貸
      契約，按乙○○既自九十一年二月十七日後未按月付款，已喪失期限利益，原
      告自必要求其應給付全部借款本金，及自九十一年二月十七日起之遲延利息，
      並加計違約金，惟參酌承諾書所載「利率之約定：自民國九十一年六月十七日
      起，依左列方式計算：第一年以年利率百分之五（固定）計算，第二年以年利
      率百分之五．五機動計算，第三年以年利率百分之七機動計算。上開利率若採
      機動計算，則貸款期間均隨貴行基本放款利率機動調整，惟若第一期未按期繳
      款逾一個月時，則喪失前二年優惠計息之利益，即溯自最後繳息止日起逕依第
      三年起之約定利率計算。」等語，其所協議利率之計算係以分期方式而為約定
      ，且以乙○○「按期繳款」作為享有約定優惠利率之條件，復參酌乙○○在協
      議前之九十一年六月十一日已清償迄至九十一年六月十一日前欠繳之本金、利
      息、違約金，則兩造之真意顯然係就乙○○尚未清償之借款，協議依新約定之
      利率「按期清償」，即有同意乙○○分期清償之意。原告主張其係體恤債務人
      之還款能力始許其仍照原條件按期繳款，並無同意其延期清償，乙○○係自行
      償還云云，洵無可採。
    (四)原告另主張乙○○自九十一年二月十七日起未繳付借款本息時，原告持續催繳
      ，並聲請本院對乙○○及被告核發支付命令，該支付命令已送達乙○○，乙○
      ○並無異議，故原告係一面請求乙○○及被告履行債務，一面收取積欠之借款
      本息，已難僅據原告收取借款本息，遽認有准許乙○○延期履行之同意云云。
      惟查，原告係九十一年五月二十四日聲請本院對乙○○及被告發支付命令，本
      院於九十一年五月二十八日作成支付命令，於九十一年六月十日送達原告，九
      十一年六月十二日送達乙○○（被告則未合法送達），業經調閱本院九十一年
      度促字第三四六○五號給付借款案卷，核閱屬實，而乙○○在九十一年六月十
      一日已清償迄至九十一年六月十一日止之借款本、息、違約金、支付命令及假
      扣押裁判費，旋於九十一年六月十三日立承諾書，就借款利息與原告達成協議
      ，已見前述，其既在支付命令送達生效後已與原告另為協議清償方法，依一般
      人之觀念，自無再聲明異議徒增訟累必要。況乙○○自九十一年六月十七日起
      迄至本件言詞辯論終結日止，均按月繳付借款本息，原告均予收受，復於九十
      二年三月四日再與乙○○、被告訂立授信增補契約書，約定自九十二年二月十
      七日起，依原告公告指數房貸利率再度調降利息，原告嗣未再行催告需一次清
      償全部借款本息，原告之所以提起本訴，乃因原告於乙○○欠繳本息期間之九
      十一年五月二十四日聲請假扣押查封被告之不動產，為被告聲請本院九十二年
      度聲字第九七一號裁定限期起訴之故，亦據本院調取本院九十一年度裁全字第
      三七一六號、九十二年度聲字第九七一號民事案卷，核閱無訛，且為兩造所不
      爭執，益證被告辯稱原告有同意乙○○分期清償一節，堪可採信。
八、又保證人之負擔，較主債務人為重者，應縮減至主債務人之限度，主債務人所有
    之抗辯，保證人得主張之，民法第七百四十一條、第七百四十二條第一項定有明
    文。本件乙○○依其與原告八十七年十月十七日借據所負給付借款義務，固因九
    十一年二月十七日欠繳本息而視為全部到期，被告為其連帶保證人，原應與其負
    連帶清償責任，惟原告與乙○○既在九十一年六月十三日另立消費借貸契約，就
    未到期之借款約定調降利率分期清償，業如前述，乙○○已毋需負全部清償義務
    ，依前開民法規定，被告自亦不負全部清償責任。至被告雖於九十二年三月四日
    之授信增補契約中，與原告簽立連帶保證契約，連帶保證乙○○對原告之借款債
    務，惟乙○○既享有按月分期清償本息之權利，復無違約之事實，原告既不得請
    求主債務人乙○○給付全部未到期之借款，被告自亦無全部清償責任，從而被告
    此部分之抗辯，於法有據，應予採信。
九、綜上所陳，本件原告與主債務人乙○○既於九十一年六月十三日協議就未到期之
    借款，依約定利率分期清償，九十二年三月四日又與乙○○及被告簽訂授信增補
    契約書調降利率，被告雖為連帶保證人，惟乙○○迄至言詞辯論終結前均依上開
    約定按期清償本息，而無違約事實，其就未到期之借款債務並無全部清償義務，
    原告亦不得請求連帶保證人之被告一次清償全部借款債務。從而，原告依連帶保
    證之法律關係，請求被告給付借款七百零一萬四千七百六十四元及自九十二年九
    月十七日起至清償日止，按週年利率百分之三點九三計算之利息，暨自九十二年
    十月十八日起至清償日止，逾期在六個月以內者，按上開利率百分之十，逾期超
    過六個月者，按上開利率百分之二十計算之違約金，為無理由，應予駁回。
十、據上論結：本件原告之訴為無理由，依民事訴訟法第七十八條，判決如主文。
中      華      民      國    九十二    年      十      月      三十    日
                                臺灣臺南地方法院民事第三庭
~B法      官  林逸梅
右為正本係照原本作成
如對本判決上訴，須於判決送達後廿日內向本院提出上訴狀
中      華      民      國    九十二    年      十      月      三十    日
~B法院書記官  魏芝雯


司法院資訊處製作；財團法人民間司法改革基金會備份。
